臺灣高等法院刑事判決　　　　　　 96年度上更(一)字第215號
上　訴　人　丙○○
即　被　告
　　　　　　　　　　（另案在臺灣台北監獄台北分監執行）
指定辯護人　蔡雲璽律師
上列上訴人因毒品危害防制條例案件，不服臺灣板橋地方法院93
年度訴字第1047號，中華民國94年4月27日第一審判決（起訴案
號：臺灣板橋地方法院檢察署93年度偵字第2803號），提起上訴
，本院判決後，經最高法院發回，本院判決如下：
    主  文
原判決關於意圖販賣而持有第二級毒品罪及定執行刑部分撤銷。
丙○○意圖販賣而持有第二級毒品，處有期徒刑伍年貳月。
扣案之甲基安非他命參包（淨重共計肆點陸參公克）沒收銷燬，
包裝塑膠袋三只沒收。
    事  實
一、丙○○於民國（下同）九十三年一月中旬某日，向姓名年籍
    均不詳之陳姓成年男子，以新台幣（下同）五萬元之價格購
    入第二級毒品甲基安非他命乙批供自己施用，惟於購入供己
    施用後尚有剩餘，竟基於營利之意圖，欲伺機將其持有之甲
    基安非他命販賣牟利，並於九十三年一月中、下旬間向乙○○表示其持有甲基安非他命可販賣之訊息。乙○○本身雖無
    購買甲基安非他命施用之意，惟因其弟甲○○（有施用毒品
    前科）受僱於丙○○，擔心丙○○販賣毒品與甲○○施用，
    遂於九十三年一月二十八日上午十時許以電話聯絡丙○○，
    佯稱其南部友人北上欲購買甲基安非他命，二人約定於當日
    下午二時許在台北縣蘆洲市○○路、民權路口見面洽談買賣
    事宜。乙○○旋至臺北縣政府警察局蘆洲分局提出檢舉，並
    由蘆洲分局偵查員黃金輝佯裝買主陪同乙○○前往與丙○○
    見面交易。屆時丙○○則攜帶其持有之甲基安非他命三包（
    合計淨重四‧六三公克），駕駛其竊得之ＦＧ－二０九三號
    小客車前往上開路口預備販賣甲基安非他命（丙○○竊盜部
    分業經判處有期徒刑七月確定），並將上開甲基安非他命二
    包放置於上衣口袋，另乙包裝在黑小皮包內放於左前車門置
    物袋內。渠等碰面後，乙○○、黃金輝進入上揭車輛，依序
    坐於後座、右前座，丙○○即由上衣口袋取出上揭甲基安非
    他命二包，對黃金輝比畫該二包毒品之包裝大小，黃金輝雖
    隨後開口向丙○○詢問毒品販賣價格，然丙○○尚未答覆前
    ，其他在現場埋伏之警員即於當日下午二時十五分許上前逮
    捕丙○○，並於車內冷氣出風口置物架上扣得丙○○為警查
    獲時擺放之上揭甲基安非他命二包，於左前車門下方置物袋
    之黑色小皮包內扣得另乙包甲基安非他命（扣得之甲基安非
    他命計三包，合計淨重四‧六三公克）。
二、案經臺北縣政府警察局蘆洲分局移送臺灣板橋地方法院檢察
    署檢察官偵查起訴。
    理  由
一、證人乙○○於審判中經原審、本院多次傳喚、拘提均未到場
    ，其於警訊中所為之陳述，係出於其自由意志，並無遭受強
    暴、脅迫、詐欺、利誘等不法外力干擾情形，其作成情形具
    有可信之特別情況，且為證明犯罪事實之存否所必要者，依
    刑事訴訟法第一百五十九條之三第三款規定，得為證據。另
    證人乙○○、黃金輝於偵查中所為之陳述，均經合法具結，
    且經審酌渠等於偵查中所為之陳述均係出於自由意思，並未
    受外力不當干擾等，並無顯有不可信之情況，則依刑事訴訟
    法第一百五十九條之一第二項規定，自得為證據。被告之辯
    護人辯稱證人乙○○於警詢、偵查中之陳述均為審判外之陳
    述，無證據能力乙節，自無可採，合先敘明。
二、訊據上訴人即被告丙○○對於乙○○表示欲向其購買安非他
    命，及其攜帶扣案之甲基安非他命於上址與乙○○相約見面
    遭警查獲等事實，均坦承不諱，惟矢口否認有意圖販賣而持
    有毒品之犯行，辯稱扣案之甲基安非他命係買來要供己施用
    ，因乙○○屢次打電話要毒品，伊怕他有毒癮會很難過，才
    打算將毒品無償贈予乙○○施用，尚未送出即遭警查獲，其
    欲將較小包之毒品贈與乙○○才比較兩包毒品之大小，並非
    欲販賣毒品，其僅有轉讓第二級毒品未遂刑責等語。惟查：
  (一)前揭事實經過，業據證人乙○○及承辦警員黃金輝、方志原
    、陳嘉華、郭泰言、陳進城分別於警詢、偵查、及原審中證
    述綦詳。被告對於證人乙○○表示欲向其購買甲基安非他命
    ，及其攜帶扣案之甲基安非他命與乙○○見面並欲將其中乙
    包交與乙○○等情，亦坦承不諱，核與證人乙○○及黃金輝
    證述之情節相互符合。此外並有現場照片及扣案之甲基安非
    他命三包可稽。扣案之示甲基安非他命三包經鑑定結果，均
    含第二級第八十九項毒品毒品甲基安非他命，淨重四‧六三
    公克，亦有法務部調查局九十三年五月二十一日調科壹字第
    ０九三六二三九一九三０號檢驗通知書在卷可憑（見偵查卷
    第一九四頁）。
  (二)被告雖否認有販賣甲基安非他命之意圖，辯稱係欲將乙包甲
    基安非他命無償轉讓與乙○○云云。惟查證人乙○○於警詢
    及偵查時分別證述：被告跟伊聊天，聊天到最後，被告有意
    推銷毒品，被伊當場拒絕。於九十三年一月二十七日下午，
    伊用行動電話聯絡被告，以交易毒品名義約被告來，伊問他
    安非他命價格如何，他說最底價一千元，被告問伊多少數量
    ，伊說目前還不需要。九十三年一月二十八日十時許，伊打
    電話給被告，電話中，伊佯稱要五千至一萬元安非他命，這
    期間伊已經報請警方埋伏在附近。當時伊坐在後座，被告就
    是拿出這兩包毒品等語（見偵卷第十九至二十一頁、第一七
    七、一七八頁）。證人黃金輝於原審審理時結證稱：案發當
    天被告本來就與乙○○約好買賣時、地，伊裝作要向被告買
    毒品的人，到場後，伊與乙○○上被告的車，伊坐副駕駛座
    ，乙○○坐在後座，被告將車開到路旁停下，自上衣口袋拿
    出二包毒品，並比大小，伊問被告要多少，被告還未回答時
    ，同事就來了等語（見原審卷第七十八至八十三頁），二者
    互核相符。被告雖辯稱其係要將毒品轉讓予乙○○，惟若果
    係如此，被告逕將扣案甲基安非他命交予坐於後座之乙○○
    即足，何需向坐於副駕駛座之黃金輝提示，並比大小？被告
    既對證人黃金輝拿出毒品，並比二包毒品大小包，其意應係
    「擬據安非他命數量多寡向買家索價」，故被告案發當時持
    有扣案甲基安非他命，應係圖販賣而非轉讓，所辯核屬犯後
    卸責之詞，不足採信。況查證人乙○○在偵查中證稱：「我
    跟被告說我朋友... 從南部上來，身上剛好有現款五萬元，
    想跟他調貨。」時，被告對此陳稱「這部分對證人所述我沒
    有意見，是我貪心。」等語（見偵卷第一七九頁），更足徵
    被告確有販賣甲基安非他命之意圖無訛。
  (三)扣案之甲基安非他命係被告於九十三年一月中旬某日，向姓
    名年籍均不詳之陳姓成年男子，以五萬元之價格購入第二級
    毒品甲基安非他命乙批供自己施用等情，據被告於本院前審
    時供承在卷（上訴字卷第四十二頁）。按販賣毒品罪，係行
    為人明知其為毒品，意圖營利，而將毒品販入或賣出，有一
    於此，其犯罪即屬完成，不必二者兼備；此與意圖販賣而持
    有毒品罪，係指行為人以意圖販賣營利以外之原因而持有毒
    品，其後始起意營利販賣者，並不相同（最高法院九十二年
    度台上字六七號判決意旨參照）。查被告於九十三年一月二
    十八日為警採集其尿液經送檢驗結果，確呈安非他命類之陽
    性反應，有台灣板橋地方法院九十三年度訴緝五三號刑事判
    決可按，足見被告確有施用第二級毒品之情事。且被告自始
    至終均否認係基於營利之意圖購入扣案之甲基安非他命，本
    件為警查獲當時亦無任何相關證據諸如帳冊、贓款等等資料
    足徵被告購入甲基安非他命初始即有營利之意圖而涉有販賣
    毒品之犯行，自難遽認被告於購入甲基安非他命之初確係基
    於欲賣出營利之意圖。又證人黃金輝上車後雖向被告詢問甲
    基安非他命之販賣價格，然被告尚未回答時即遭查獲，業據
    黃金輝證述明確，證人乙○○與被告聯繫時亦未具體約定買
    賣毒品之交易數量及價格，尚屬無法證明被告已著手商議買
    賣價格等販賣毒品之構成要件行為，然綜合上情以觀，被告
    當係意圖販賣而非法持有扣案之安非他命，自屬灼然。
  (四)按意圖販賣而持有毒品罪，係指意圖販賣而販入以外之原因
    而持有毒品，嗣後始意圖販賣者而言，即被告如非以營利意
    圖而販入，而係以單純施用或其他原因而持有，嗣後始萌生
    營利意圖販賣待價而沽，而持有毒品而言，此為本罪之法定
    構成要件。而本罪關於被告萌生營利之意圖藏於行為人內心
    ，難期被告自白供出嗣後改變販賣營利之犯意，惟不難從被
    告、證人相關供述、被告生活經濟狀況及扣案之證物具體客
    觀情狀而檢視之。查被告前有多次違反毒品危害防制條例案
    件，當知甲基安非他命係經毒品危害防制條例列為第二級毒
    品管制，係屬違禁物，政府查緝甚嚴，處罰亦重，因而取得
    不易，價格高昂，惟被告於九十二年八月二十五日起即遭台
    灣板橋地方法院檢察署通緝，此有本院被告前案紀錄表可稽
    ，據被告於警詢時自承其於通緝期間並無職業（見偵卷第三
    頁），另被告於本院前審陳稱其一星期用二、三次安非他命
    ，每次約施用０‧二至０‧三公克，且被告尚有施用第一級
    毒品海洛之犯行，則其施用毒品所費不貲，而甲基安非他命
    又係物稀昂貴且容易受潮之物品，則被告或恐尚未施用之毒
    品因受潮等原因減損其價值，或因本身經濟拮据，別無收入
    之壓力下，另行起意販賣原所單純持有之毒品，亦不違情理
    ，其有販賣甲基安非他命營利之意圖，亦堪認定。
  (五)被告於偵查中雖曾辯稱係警察引誘其犯罪等語。按所謂「陷
    害教唆」，係指犯罪行為人原不具犯罪之故意，純因司法警
    察之設計教唆，始萌生犯意，進而著手實行犯罪構成要件行
    為之謂。本件據證人即員警方志原於原審審理時結證稱：乙○○係獲被告同意販售毒品後，始報案請警員查緝被告（見
    原審卷八十六頁）；證人即員警陳嘉華於原審審理時證述：
    乙○○係向員警告發被告涉本案犯行（見原審卷第九十二頁
    ），證人乙○○於偵訊時證述：伊約於九十三年一月十八日
    ，以電話主動與被告聯絡，目的是要引被告出來，警察說他
    們不能引誘犯罪，伊遂主動誘使被告為犯罪行為（見偵查卷
    第一七六頁、第一七八頁），並未證述證人乙○○有與司法
    警察共同設計教唆被告，核與司法警察之設計陷害教唆，始
    萌生犯意有別。難認被告原無犯罪之故意，純因司法警察之
    設計教唆，始萌生犯意。
  (六)綜上所述，本件事證明確，被告意圖販賣而持有第二級毒品
    之犯行洵堪認定，應依法論科。
三、核被告所為，係犯毒品危害防制條例第五條第二項之意圖販
    賣而持有第二級毒品罪。又意圖販賣持有毒品罪，其犯罪構
    成要件即含攝持有行為，毋庸另論持有毒品罪。原審以被告
    事證明確，予以論罪科刑，固非無見。惟查：(一)本件扣案之
    毒品均係第二級毒品甲基安非他命，已如前述，原審判決誤
    認係安非他命，自與卷證資料不盡相符。(二)毒品危害防制條
    例第十八條第一項規定對於查獲之第一、二級毒品係採義務
    沒收主義，法院並無斟酌之餘地，原審判決就扣案之甲基安
    非他命毒品未諭知沒收銷燬，容有未洽。被告上訴猶執陳詞
    否認犯罪，及改稱僅係犯轉讓第二級毒品未遂罪，雖無理由
    ，惟原判決既有前開可議之處，自應撤銷改判。爰審酌被告
    之素行、犯罪之動機、目的，智識程度（高中畢業），及持
    有毒品意圖販賣牟取營利，若得逞將戕害他人身心健康至鉅
    ，嚴重破壞社會治安，及犯後態度，及被告之智識程度、生
    活狀況等一切情狀，量處如主文第二項所示之刑。
四、扣案之甲基安非他命三包（淨重共計四‧六三公克），係查
    獲之第二級毒品，均應依毒品危害防制條例第十八條第一項
    前段之規定均沒收銷燬。至於用以包裝前揭甲基安非他命之
    塑膠袋三只包，係被告所有，包裝毒品有防止毒品裸露、逸
    出及潮濕之功用，並便於攜帶之物，業據被告供陳在卷，均
    應依毒品危害防制條例第十九條第一項之規定併予宣告沒收
    。又該三只塑膠袋既經扣案，並無全部或一部不能沒收之情
    形，無庸為追徵其價額之諭知。
五、被告聲請傳喚證人乙○○、甲○○，惟經本院按址傳喚、拘
    提無著，併此記明。
據上論斷，應依刑事訴訟法第三百六十九條第一項前段、第三百
六十四條、第二百九十九條一項前段、毒品危害防制條例第五條
第二項、第十八條第一項前段、第十九條第一項、刑法第十一條
，判決如主文。
本案經檢察官黃柏齡到庭執行職務。
中　　華　　民　　國　　96　　年　　6 　　月　　26　　日
　　　　　　　　　刑事第十九庭  審判長法　官　尤豐彥
　　　　　　　　　　　　　　　　　　  法　官  魏新國
　　　　　　　　　　　　　　　　　　  法　官  宋　祺
以上正本證明與原本無異。
如不服本判決，應於收受送達後十日內向本院提出上訴書狀，其
未敘述上訴之理由者並得於提起上訴後十日內向本院補提理由書
（均須按他造當事人之人數附繕本）。
                                      書記官　王韻雅
中　　華　　民　　國　　96　　年　　6 　　月　　26　　日
附錄：本案論罪科刑法條全文
毒品危害防制條例第5條第2項：
意圖販賣而持有第二級毒品者，處五年以上有期徒刑，得併科新
臺幣五百萬元以下罰金。
